【裁判字號】    99,交易,284
【裁判日期】    990820
【裁判案由】    過失傷害
【裁判全文】
臺灣臺北地方法院刑事判決             99年度交易字第284號
公  訴  人  臺灣臺北地方法院檢察署檢察官
被      告  乙○○
上列被告因過失傷害案件，經檢察官提起公訴（99年度偵字第92
44號），本院判決如下：
    主  文
乙○○因過失傷害人，處有期徒刑貳月，如易科罰金，以新臺幣
壹仟元折算壹日。
    事  實
一、乙○○於民國98年11月18日8時30分許，騎乘車牌號碼8HA-7
    18號重型機車，沿臺北縣永和市永福橋往臺北市方向行駛，
    適有甲○○騎乘車牌號碼3FQ-351重型機車同向行駛在前，
    乙○○於行經臺北市○○街下橋處，欲自甲○○左側超車，
    其明知汽車行駛時應注意車前狀況，並隨時採取必要之安全
    措施，亦明知於超車時，應顯示方向燈並與前車保持半公尺
    以上安全間隔，而依當時情形，客觀上並無不能注意之情事
    ，竟疏未注意，未顧及時值上班時間，道路上車輛極為擁擠
    ，於超車時未注意保持半公尺以上之間隔，以致不慎擦撞甲
    ○○上開機車左側車身，使甲○○因而重心不穩，當場人車
    倒地，致甲○○受有頭部挫傷併左顴骨骨折及雙手挫擦傷、
    牙齒斷裂之傷害。乙○○於肇事後，於未被有偵查犯罪職權
    之機關或公務員發覺前，留在現場向據報到場處理之臺北市
    政府警察局交通警察大隊中正第二分隊警員丙○○坦承為肇
    事者而自首接受裁判。
二、案經乙○○自首、甲○○訴由臺灣臺北地方法院檢察署檢察
    官偵查起訴。
    理  由
壹、證據能力事項:
  (一)按被告以外之人於偵查中向檢察官所為之陳述，除顯有不可
    信之情況者外，得為證據。刑事訴訟法第159條之1第2項定
    有明文。查證人甲○○於偵查中之證述，業經具結，依其作
    證時之客觀情狀，並無違法不當情事，堪認無顯不可信情況
    ，且本院復以證人身分詰問證人甲○○，使被告有行使反對
    詰問權之機會。是證人甲○○於檢察官訊問時所為之證述，
    有證據能力。
  (二)按被告以外之人於審判外之陳述，雖不符刑事訴訟法第159
    條之1至第159條之4之規定，而經當事人於審判程序同意作
    為證據，法院審酌該言詞陳述或書面陳述作成時之情況，認
    為適當者，亦得為證據；當事人、代理人或辯護人於法院調
    查證據時，知有刑事訴訟法第159條第1項不得為證據之情形
    ，而未於言詞辯論終結前聲明異議者，視為有前項之同意，
    刑事訴訟法第159條之1、第159條之5第1項、第2項分別定有
    明文。經查，本判決下列所引用之被告以外之人於審判外之
    陳述，檢察官、被告於原審及本院言詞辯論終結前均未聲明
    異議，本院審酌上開證據資料製作時較無人情施壓或干擾，
    亦無不當取供，及證明力明顯過低之瑕疵，認以之作為證據
    應屬適當，故揆諸前開規定，認前揭證據資料有證據能力，
    合先敘明。
貳、認定本件犯罪事實所依憑之證據及理由:
一、訊據被告固坦承於前揭時間，騎乘上開機車，行經上開地點
    時，其所騎乘之機車車尾曾與告訴人所騎乘之上開機車發生
    碰撞，以及告訴人當場人車倒地，因而受有頭部挫傷併左顴
    骨骨折及雙手挫擦傷、牙齒斷裂之傷害等情不諱，惟矢口否
    認有何過失傷害之犯行，並辯稱:我沒有超車，也沒有撞到
    告訴人，是告訴人從我的車尾撞到我。我是看告訴人跌倒，
    沒有人停車，而停下來救她的云云。惟查:
  (一)告訴人於前揭時、地，騎乘上開機車，遭人騎機車擦撞，當
    場人車倒地，因而受有頭部挫傷併左顴骨骨折及雙手挫擦傷
    、牙齒斷裂之傷害等情，業據證人即告訴人甲○○於偵查及
    本院審理時結證在案（參偵卷第49-50頁及本院99年7月16日
    審判筆錄），並有國防醫學院三軍總醫附設民眾診療服務處
    於98年11月18日出具之診斷證明書、道路交通事故調查報告
    表、道路交通事故補充資料表、現場道路現況照片、被告及
    告訴人所騎乘之上開機車照片等在卷可稽（參偵卷第8、14-
    15、19-20、25-35頁）。
  (二)有關本件車禍事故發生之經過，證人甲○○於本院審理時結
    證稱:我在98年11月18日8時許，騎摩托車經過永福橋往汀州
    路方向，在永福橋下橋處被被告從後面超車，我的摩托車坐
    墊左側偏後車身被被告摩托車擦撞，導致我重心不穩，壓到
    道路上的貓眼石就摔倒，人車倒地。我車子前面並沒有碰到
    任何一部車等語。被告雖坦承其於前開時、地，騎乘上開機
    車下橋時，車尾曾與告訴人所騎乘之機車發生碰撞，惟執上
    詞置辯。被告與告訴人二人對於兩車發生碰撞之經過，所述
    互有出入。惟二車發生碰撞之經過，涉雙方就本件車禍事故
    過失之判斷，自有先予究明之必要。經查:被告於車禍後，
    先後於警詢中作過數次陳述，其於98年11月18日在三軍總醫
    院接受詢問時陳稱:我由永福橋西往東行駛在右側車道上，
    至肇事地點時，車子有遭到撞擊的感覺，之後就聽到一陣摩
    擦聲...等語（參偵卷第16頁）。於同日警方製作現場圖時
    陳稱:B車（即告訴人的機車）遭他車碰撞而再追撞A車等語
    （參偵卷第14頁），於99年3月26日警詢中陳稱:遭到同向後
    方甲○○所騎乘之機車追撞...等語（參偵卷第4頁背面）。
    其前後所述已非完全一致。反觀告訴人自警詢、偵查及本院
    作證時，其陳述則始終如一。且果被告始終騎乘在告訴人前
    方，而車禍後現場除告訴人之機車摔倒在地外，並無其他機
    車倒地或停留，被告如何能知始終行駛於其後方之告訴人曾
    與他人發生碰撞。被告在遭告訴人質疑此一供詞時，雖指係
    在車禍第一現場聽聞告訴人所言云云，但已為告訴人於本院
    審理時堅詞否認。參以，依被告於三軍總醫院製作筆錄時所
    述，其當時車行速度約為時速30公里，另告訴人亦自述其車
    行速度為20-30公里，此有二人之談話紀錄表在卷可稽（參
    偵卷第16、17頁）。而依員警所製作之道路交通事故補充資
    料表及被告與告訴人所騎乘之機車車禍後之照片顯示，被告
    的機車車前頭有刮痕，後擋泥板有擦痕;告訴人的機車左側
    車身有刮地痕，但機車車頭並無任何受損之痕跡。以二人之
    上述騎車速度，果被告始終騎乘在告訴人前方，遭告訴人無
    端從後追撞後車尾，並造成被告後車尾受有刮痕，則何以撞
    人的告訴人所騎乘之機車車頭無斯毫受損之痕跡。又何以撞
    人的告訴人當場人車倒地，受有頭部挫傷併左顴骨骨折及雙
    手挫擦傷、牙齒斷裂如此嚴重之傷害，反之在毫無防備下被
    追撞的被告卻猶能好整以暇的在告訴人前方不遠處停下機車
    ，而斯毫無任何遭受撞擊而失控之狀況。是本院綜合被告與
    告訴人之歷次陳述及卷附之車禍後二車照片、員警所製作之
    道路交通事故補充資料表等文件，認為告訴人所述:是因被
    告從後面超車，摩托車左側偏遭被告摩托車擦撞，導致我重
    心不穩，壓到道路上的貓眼石就摔倒，人車倒地等語，應與
    事實相符，而可採信。被告上開所辯，為事後卸責之詞，不
    足採信。
  (三)按汽車行駛時，駕駛人應注意車前狀況及兩車併行之間隔，
    並隨時採取必要之安全措施，且超車時，應顯示左方向燈並
    與前車左側保持半公尺以上之間隔超過，行至安全距離後，
    再顯示右方向燈駛入原行路線，道路交通安全規則第94條第
    3項、第101條第1項第5款定有明文。本件被告駕車行至肇事
    地點時，擬超越同向行駛在前之告訴人，自應注意告訴人之
    行車動向，保持半公尺以上之間隔。被告復領有適當之駕駛
    執照，其對於上開規定自當知之。衡諸當時狀況，客觀上並
    無不能注意之情事。而渠時正值上班尖峰時間，永福橋上之
    車輛極為擁擠，其竟未注意於此，於自告訴人左側超車時，
    未保持半公尺以上之安全間隔，致擦撞告訴人所騎乘之機車
    左側，使告訴人當場人車倒地，因而受有上述之傷害，其就
    本件車禍事故之發生，確有過失，且與告訴人之上開傷害結
    果有相當因果關係。從而，本件被告過失傷害之犯行，事證
    明確，洵堪認定，應依法論科。
參、論罪科刑理由:
    核被告所為，係犯刑法第284條第1項前段過失傷害罪。被告
    於肇事後留在現場，報案人或勤務中心轉來資料並未報明肇
    事人姓名，處理人員前往傷者就醫之醫院處理時，肇事人在
    場，並當場承認為肇事人等情，有員警楊易青所制作之道路
    交通事故肇事人自首情形紀錄表1紙附卷可證（參偵卷第22
    頁），是警察接獲報案時，顯然不知何人為肇事者，甚為灼
    然，則被告已合於刑法第62條前段之自首要件，依法減輕其
    刑。爰審酌本件車禍事故之發生，其肇事之原因在於被告不
    當超車所致，告訴人受有頭部挫傷併左顴骨骨折及雙手挫擦
    傷、牙齒斷裂之傷害，所受之傷勢不輕，被告車禍發生後只
    願賠償告訴人新臺幣300元，而迄未賠償告訴人之損害之犯
    後態度，以及其智識程度、品行等一切情狀，量處如主文所
    示之刑，並諭知易科罰金之折算標準。
據上論斷，應依刑事訴訟法第284條之1、第299條第1項前段，刑
法第284條第1項前段、第62條前段、第41條第1項前段，刑法施
行法第1條之1，判決如主文。
本案經檢察官蔡彥守到庭執行職務。
中    華    民    國    99    年    8     月    20    日
                  交通法庭  法  官  李桂英
上正本證明與原本無異。
如不服本判決，應於判決送達後10日內（應抄附繕本）向本院提
出上訴狀（上訴書狀應敘述具體理由。上訴書狀未敘述上訴理由
者，應於上訴期間屆滿後20日內補提理由書於原審法院。）。告
訴人或被害人如對於本判決不服者，應具備理由請求檢察官上訴
，其上訴期間之計算係以檢察官收受判決正本之日期為準。
                            書記官  嚴君珮
中    華    民    國    99    年    8     月    20    日
附錄本案論罪科刑法條全文:
中華民國刑法第284條
（過失傷害罪）
因過失傷害人者，處6月以下有期徒刑、拘役或5百元以下罰金，
致重傷者，處1年以下有期徒刑、拘役或5百元以下罰金。
從事業務之人，因業務上之過失傷害人者，處1年以下有期徒刑
、拘役或1千元以下罰金，致重傷者，處3年以下有期徒刑、拘役
或2千元以下罰金。

司法院資訊處製作；財團法人民間司法改革基金會備份。
